臺灣臺南地方法院交通事件裁定　　　　100年度交聲字第857號
移送機關　　交通部公路總局嘉義區監理所麻豆監理站
異議人即
受處分人　　李文雄
上列異議人即受處分人因違反道路交通管理處罰條例案件，對於
交通部公路總局嘉義區監理所麻豆監理站民國100年11月21日所
為之裁決處分（處分案號：麻監裁罰字第裁75-M00000000號）聲
明異議，本院裁定如下：
    主    文
原處分關於罰鍰新臺幣肆萬伍仟元部分撤銷。
上開撤銷部分，李文雄不罰。
其餘異議駁回。
    理    由
一、原處分意旨略以：異議人即受處分人李文雄（下稱異議人）
    於民國98年1月8日2時12分許，駕駛車牌號碼MTI-009號重型
    機車，行經臺南縣佳里鎮○○路與新生路21巷口時，因不勝
    酒力，擦撞停放路旁之第三人蔡坤男所有車牌號碼0233-DU
    號自小客車肇事（未致人受傷），經送國立成功大學醫學院
    附設醫院急救，嗣經臺南縣警察局佳里分局（下稱舉發機關
    ）警員委託該院對其抽血檢驗，測得其血液中酒精濃度為19
    1.8MG/DL，換算呼氣中所含酒精濃度為每公升0.955毫克，
    因超過規定標準遂予以製單舉發，嗣經移送機關即交通部公
    路總局嘉義區監理所麻豆監理站（下稱原處分機關）以其違
    規事證明確，依道路交通管理處罰條例第35條第1項第1款、
    第24條第1項第2款（原處分漏載第24條第1項第2款）及違反
    道路交通管理事件統一裁罰基準表之規定，裁處異議人罰鍰
    新臺幣（下同）45,000元，並應參加道路交通安全講習等語
    （註：駕照已於99年11月15日註銷）。
二、聲明異議意旨略以：異議人於98年1月8日因酒駕緩起訴，向
    台南市佳里區興化里社區發展協會提供80小時之義務勞務，
    現緩起訴期滿，請求以義務勞務抵銷罰鍰，為此聲明異議等
    語。
三、按汽車駕駛人，駕駛汽車經測試檢定有酒精濃度超過規定標
    準者，處15,000元以上60,000元以下罰鍰，並當場移置保管
    該汽車及吊扣其駕駛執照1年；因而肇事致人受傷者，並吊
    扣其駕駛執照2年；致人重傷或死亡者，吊銷其駕駛執照，
    並不得再考領。又汽車駕駛人，有第35條第1項規定之情形
    者，應接受道路交通安全講習，道路交通管理處罰條例第35
    條第1項第1款、第24條第1項第2款分別定有明文。又汽車駕
    駛人飲用酒類或其他類似物後其吐氣所含酒精濃度超過每公
    升0.25毫克以上者，不得駕車，道路交通安全規則第114條
    第2款復定有明文。
四、經查：
  (一)異議人於上揭時、地駕駛車牌號碼MTI-009號重型機車肇事
    ，經送醫急救，嗣經舉發機關警員委託醫護人員對其抽血檢
    驗，測得其血液中酒精濃度為191.8MG/DL，換算呼氣中所含
    酒精濃度為每公升0.955毫克，因超過規定標準，遂予製單
    舉發，並經原處分機關裁處如前所述內容之裁罰等情，有臺
    南縣警察局98年2月6日南縣警交字第M00000000號舉發違反
    道路交通管理事件通知單及原處分機關100年11月21日麻監
    裁罰字第裁75-M00000000號裁決書各1份附卷可稽，且為異
    議人所不爭執，是此部分違規事實已可認定。
  (二)惟按95年2月5日生效之行政罰法（下稱修正前行政罰法）第
    26條第1項規定，一行為同時觸犯刑事法律及違反行政法上
    義務規定者，依刑事法律處罰之。但其行為應處以其他種類
    行政罰或得沒入之物而未經法院宣告沒收者，亦得裁處之。
    究其立法目的，無非以一行為同時觸犯刑事法律及違反行政
    法上義務規定時，由於刑罰與行政罰同屬對不法行為之制裁
    ，而刑罰之懲罰作用較強，故依刑事法律處罰，即足資警惕
    時，實無一事二罰再處行政罰之必要，且刑事法律處罰，由
    法院依法定程序為之，較符合正當法律秩序，應予優先適用
    ，但罰鍰以外之沒入或其他種類行政罰，因兼具維護公共秩
    序之作用，為達行政目的，行政機關仍得併予裁處。
  (三)查異議人上開酒駕行為，業經檢察官依刑事訴訟法第253條
    之2第1項第5款規定為緩起訴處分，並命異議人向指定之公
    益團體、地方自治團體或社區提供80小時之義務勞務，有臺
    灣臺南地方法院檢察署98年度偵字第3800號緩起訴處分書在
    卷可稽。本件異議人上開緩起訴處分應執行義務勞務80小時
    部分，異議人亦於98年10月11日履行上開緩起訴處分中之負
    擔完畢，且該緩起訴處分復於99年4月16日期滿未經撤銷，
    有臺灣臺南地方法院檢察署義務勞務執行工作日誌附卷可稽
    ，並經本院依職權調取臺灣臺南地方法院檢察署98年度緩字
    第965號（含98年度緩護勞字第132號）緩起訴執行卷宗全卷
    核閱相符。
  (四)本院審酌異議人係履行檢察官所為緩起訴處分命令，此等命
    令名義上雖非刑罰，但仍是一種特殊處遇措施，已對異議人
    名譽、心理、自由等產生相當制約，應可實質該當行政罰法
    第26條第1項所指「依刑事法律」之處罰，此時行政機關若
    另行依法裁罰，無異一罪二罰。又修正前行政罰法第26條第
    2項規定既未明文包含「緩起訴處分」之類型，而對於人民
    不利益之規定本不得任意加以擴張其適用，自不宜逕認修正
    前行政罰法第26條第2項之規定於經緩起訴處分之情形亦有
    適用，始為允當，以符其立法理由。從而，異議人本件酒駕
    行為，既已受有刑事法律之處罰，復無修正前行政罰法第26
    條第2項所揭示之「經不起訴處分或為無罪、免訴、不受理
    、不付審理之裁判確定者」此類未課予行為人實質上不利益
    負擔之情形，揆諸上揭說明，行政機關至多僅能基於其他公
    益上之目的，而對異議人課以「罰鍰以外之沒入或其他種類
    行政罰」，應無再對受處分人課予「罰鍰」之餘地。
  (五)又道路交通管理處罰條例第35條第8項固定有汽車駕駛人經
    裁判確定處以罰金低於該條例第92條所訂最低罰鍰基準規定
    者，應依該條例裁決繳納不足最低罰鍰部分之規定。惟檢察
    官以緩起訴命被告向指定之公益團體、地方自治團體或社區
    提供義務勞務，而該義務勞務雖非刑法所定之刑罰，但仍具
    有刑事制裁之性質，且其性質無從依一天8小時，一天工資
    1,000元或2,000元計算，核與道路交通管理處罰條例第35條
    第8項經裁判確定處以「罰金」，其性質迥然不同，且義務
    勞務既無從依一天8小時，一天工資1,000元或2,000元計算
    ，自無道路交通管理處罰條例第35條第8項所稱「差額」可
    言，而無該條項之適用。
  (六)另原處分機關對異議人為應參加道路交通安全講習之處分部
    分，係罰鍰以外對於預防再犯之行政罰，乃為抑止酒後駕車
    之不法行為，維護道路交通用路權人之生命、身體之安全法
    益，依修正前行政罰法第26條第1項但書之規定，得裁處之
    ，是原處分機關此部分之裁決，核無不當，異議人此部分異
    議，並無理由。
  (七)至行政罰法第26條規定業經總統於100年11月23日修正公布
    ，並自100年11月25日施行，該條第2項條正為「前項行為如
    經不起訴處分、緩起訴處分確定或為無罪、免訴、不受理、
    不付審理、不付保護處分、免刑、緩刑之裁判確定者，得依
    違反行政法上義務規定裁處之」、第3項增定為「第1項行為
    經緩起訴處分或緩刑宣告確定且經命向公庫或指定之公益團
    體、地方自治團體、政府機關、政府機構、行政法人、社區
    或其他符合公益目的之機構或團體，支付一定之金額或提供
    義務勞務者，其所支付之金額或提供之勞務，應於依前項規
    定裁處之罰鍰內扣抵之」，因同法第45條第3項亦增列規定
    「本法中華民國100年11月8日修正之第26條第3項至第5項規
    定，於修正施行前違反行政法上義務之行為同時觸犯刑事法
    律，經緩起訴處分確定，應受行政罰之處罰而未經裁處者，
    亦適用之；曾經裁處，因訴願、行政訴訟或其他救濟程式經
    撤銷，而於修正施行後為裁處者，亦同」，係以「未經裁處
    」為溯及既往之適用條件，惟異議人本案之違規行為係於98
    年1月8日，原處分機關則於100年11月21日裁處，均在上揭
    修正條文生效日即100年11月25日之前，仍有不溯及既往原
    則之適用。換言之，本案並無適用上揭修正之行政罰法第26
    條第3項規定之適用，附此敘明。
五、綜上所述，原處分機關就異議人所處罰鍰45,000元部分之行
    政裁罰，即有未洽，應由本院撤銷該處分並就該部分為異議
    人不罰之諭知，以資適法；至於原處分中應參加道路交通安
    全講習之處分，於法並無違誤，從而，此部分之異議並無理
    由，應予駁回。
六、據上論結，依道路交通管理處罰條例第87條第2項、道路交
    通事件處理辦法第18條、第19條前段，裁定如主文。
中    華    民    國   100    年    12    月    29    日
                      交通法庭  法  官  林福來
以上正本證明與原本無異。
如不服本裁定，應於收受送達後5日內向本院提出抗告狀。（應
附繕本）
                                書記官  李淑惠
中    華    民    國   101    年    1     月    2     日